【裁判字號】    89,訴,406
【裁判日期】    891205
【裁判案由】    殺人未遂
【裁判全文】
臺灣高雄地方法院刑事判決                          八十九年度訴字第四六號
    公  訴  人  臺灣高雄地方法院檢察署檢察官
    被      告  丁○○
    被      告  己○○
    共      同
    指定辯護人  本院公設辯護人  戊○○
右列被告因殺人未遂案件，經檢察官提起公訴（八十八年度偵字第二二八三一號、第
二四三二七號），本院判決如左：
    主  文
丁○○共同殺人，未遂，處有期徒刑參年陸月。
己○○無罪。
    事  實
一、丁○○於民國八十八年九月十一日凌晨三時許，在高雄市○○○路與新田路口「
    密碼ＰＵＢ」內與不知情之己○○及不詳姓名綽號「阿賢」、「拜塔」、「一索
    」等成年男子飲酒，席間因在鄰桌飲酒之甲○○音量過大而引起丁○○及綽號「
    阿賢」、「拜塔」、「一索」等人不悅，丁○○及綽號「阿賢」、「拜塔」、「
    一索」等人竟共同基於殺人之犯意連絡，由「阿賢」強行將甲○○拉至該店樓下
    門口，其餘三人即尾隨下樓，並於樓下門口，明知頭腦部為人體之重要部位，如
    以硬物重擊，可能造成死亡之結果，仍分持不詳姓名之人所有之安全帽、磚塊、
    機車大鎖等物圍毆甲○○，致甲○○受有頭部外傷併顱內出血及顱骨凹陷骨折等
    多處傷害，嗣甲○○已倒地不起，且警察亦據報趕至現場，綽號「阿賢」、「拜
    塔」、「一索」之人始行罷手，並迅速逃離該處，惟丁○○因逃避不及，當場為
    警捕獲，並於現場扣得丁○○等人行兇所用之機車大鎖一個、磚塊一塊及安全帽
    一頂。甲○○經友人乙○○緊急送往長庚紀念醫院開刀急救後，始倖免於難。
二、案經高雄市政府警察局新興分局移送及台灣高雄地方法院檢察署檢察官自動檢舉
    偵查起訴。
    理  由
壹、有罪部分
一、訊據被告丁○○對曾於右揭時、地與數名男子共同毆打被害人甲○○之事實自白
    不諱，惟矢口否認有殺人之犯行，辯稱：伊下樓後看見「阿賢」毆打甲○○，才
    加入毆打，並沒有要打死他的意思。然查：右揭事實，業據被告於警訊及偵、審
    中自白：「我們當時共有五人毆打甲○○，我是持安全帽毆打甲○○頭部及身體
    ，大鎖及磚塊是他們另四人所持」、「問：除了你，另四人的姓名及年籍、住處
    你是否知道？答：我只知道綽號叫『阿龍』、『拜塔』、『一索』．．．」、「
    我們當場是由『阿賢』先提議，經我們五人共同商量決定把甲○○帶至樓下，再
    我們五人一起持安全帽、大鎖及磚塊一起毆打甲○○之頭部及身體」 (警卷八十
    八年九月十一日調查筆錄)、「有五個人打他 (指被害人甲○○)，用磚塊、機車
    大鎖、安全帽打的，我用安全帽打他，因喝酒吵鬧」等語甚明 (八十八年九月十
    一日訊問筆錄）、「（問：你下樓時見幾人在打甲○○？）只見阿賢在打甲○○
    ，之後除了己○○外，其餘之人均有參與打甲○○，我拿安全帽，磚塊不知是何
    人所拿」等語甚明（八十九年四月十一日訊問筆錄），核與被害人甲○○之指述
    及證人乙○○到庭結證稱：「當日別桌有一人於付完帳後，即將我們這桌坐靠外
    面之甲○○拖至樓下，等我們跟下樓時，甲○○已被打完」等語（八十九年三月
    三日審判筆錄）、證人丙○○結證：「當日有一位戴帽子之人從甲○○背後將甲○○拉至樓下，後來又有其他人拿酒壺砸我們的桌子」等語（八十九年九月五日
    審判筆錄）及證人庚○○結證：「當日樓上、樓下各有一群人，當甲○○被拉下
    樓後，樓上這群人就將我們擋在樓上」、「我下樓時警察剛好到，那些人就離開
    現場，樓下有一、二十人」等語（見同日審判筆錄）大致符合，堪信被告前揭自
    白與事實相符。又被害人甲○○遭被告與不詳姓名男子數人毆打後，受有頭部外
    傷併顱內出血及顱骨壓迫性骨折等多處傷害，有長庚紀念醫院所出具之診斷證明
    書一紙及高雄市立大同醫院、長庚紀念醫院高雄分院檢送之病歷資料各一份附卷
    可稽。而頭部乃人體之重要部位，如以硬物重擊，則可能造成死亡之結果，此乃
    眾所周知之事實，而被告於此情形下，竟仍與綽號「阿賢」、「拜塔」、「一索
    」等姓名不詳男子分持堅硬之磚塊、安全帽及機車大鎖重擊被害人甲○○頭部，
    致被害人甲○○顱內出血及顱骨骨折，經緊急送醫開刀急救後，始倖免於難，有
    長庚紀念醫院出具之病危通知一紙附卷可參（警卷第十一頁），是被告與綽號「
    阿賢」、「拜塔」、「一索」等姓名不詳男子顯有殺人之不確定故意及犯意聯絡
    甚明，是被告所辯顯係卸責之詞，不足採信。此外，復有機車大鎖一個、磚塊一
    塊及安全帽一頂扣案可憑，本案事證明確，被告犯行，堪以認定，應依法論科。
二、被告丁○○以殺人之不確定故意，著手毆打被害人甲○○而未至死亡之結果，核
    其所為，係犯刑法第二百七十一條第二項、第一項之殺人未遂罪。被告就上開犯
    行，與綽號「阿賢」、「拜塔」、「一索」等姓名不詳男子，有犯意連絡及行為
    分擔，均為共同正犯。被告已著手於犯罪行為之實施，而未至被害人死亡之結果
    ，為未遂犯，酌依刑法第二十六條前段之規定減輕其刑。又被告因綽號「阿賢」
    之人提議毆打被害人而予以附和，其並非主謀，所持以毆打之安全帽又係對人體
    殺傷力較低之物品，本院認縱依未遂犯減輕至法定最低度之五年以上有期徒刑，
    仍嫌過重，其犯罪情狀尚非全無可憫之處，爰依刑法第五十九條之規定遞減輕其
    刑。審酌被告犯罪之動機、目的、手段，其品性、生活狀況、智識程度、犯罪所
    生之損害，及犯後坦認不諱，態度尚佳等一切情狀，量處如主文所示之刑，以資
    懲儆。扣案之機車大鎖一個、磚塊一塊及安全帽一頂，雖係被告及共犯供犯罪所
    用之物，此經被告供述在卷（警卷八十八年九月十一日調查筆錄）然非被告及其
    他共犯所有，爰不併為沒收之宣告，附此敘明。
貳、無罪部分
一、公訴意旨另以：被告己○○於上開時、地與被告丁○○及綽號「阿賢」、「拜塔
    」、「一索」等姓名不詳男子，共同基於殺人之犯意，參與毆打告訴人甲○○，
    因認被告己○○亦涉犯刑法第二百七十一條第二項、第一項之殺人未遂罪嫌等情
    。
二、按犯罪事實應依證據證據認定之，無證據不得推定其犯罪事實，刑事訴訟法第一
    百五十四條定有明文。又事實之認定，應憑證據，如未能發現相當證據，或證據
    不足以證明，自不能以推測或擬制之方法，為裁判基礎（最高法院四十年台上字
    第八六號判例參照）；而告訴人之告訴，係以使被告受刑事訴追為目的，是其陳
    述是否與事實相符，仍應調查其他證據以資審認（最高法院五十二年台上字第一
    三００號判例參照），易言之，即藉由補強證據之存在，以增強或擔保告訴人陳
    述之證明力（最高法院八十七年度台上字第二一七六號判決要旨參照）。且認定
    犯罪事實所憑之證據，雖不以直接證據為限，間接證據亦包括在內，然無論直接
    證據或間接證據，其為訴訟上之證明，須於通常一般之人均不致有所懷疑，而得
    確信其為真實之程度者，始得據為有罪之認定，倘其證明尚未達此一程度，而有
    合理之懷疑存在而無從使事實審法院得有罪之確信時，即應由法院為諭知被告無
    罪之判決（最高法院七十六年台上字第四九八六號判例參照）。
三、本件公訴人認被告己○○涉有右開犯嫌，係以共同被告丁○○於警訊中供承：「
    我們當時共有五人毆打甲○○，我是持安全帽毆打甲○○頭部及身體，大鎖及磚
    塊是他們另四人所持」、「問：除了你，另四人的姓名及年籍、住處你是否知道
    ？答：我只知道綽號叫『阿龍』、『拜塔』、『一索』．．．」、「經我指認確
    實是綽號『阿龍』的己○○本人沒錯」、「我們當場是由『阿賢』先提議，經我
    們五人共同商量決定把甲○○帶至樓下，再我們五人一起持安全帽、大鎖及磚塊
    一起毆打甲○○之頭部及身體」等語，於偵查中供承：「有五個人打他 (指被害
    人甲○○），用磚塊、機車大鎖、安全帽打的，我用安全帽打他，因喝酒吵鬧」
    等語及被害人甲○○之指訴為據。訊據被告己○○堅決否認有何殺人未遂之犯行
    ，辯稱：伊與「阿賢」一起去「密碼ＰＵＢ」，當伊上完廁所即未見被告丁○○
    及綽號「阿賢」、「拜塔」、「一索」，伊付完帳後便下樓自行回家，未看見甲○○被打等語。
四、經查：
（一）共同被告丁○○雖於警訊及移送當日檢察官初次訊問中為上開供述，然觀全卷
    並無上開警訊之錄音可供本院勘驗，其供述之真實性如何，尚無從確保，且其
      於偵查中複訊時稱：「我跟阿龍及他的朋友共四、五人去密碼ＰＵＢ」、「（
      問：阿龍叫何姓名？）他叫己○○，我跟他一起去ＰＵＢ的」等語（八十八年
      九月二十八日訊問筆錄），並未陳稱被告己○○亦有參與毆打被害人；嗣於本
      院審理中亦稱：「（問：何人出手毆打甲○○？）我、阿賢、一索、拜塔，己○○沒打甲○○，他也不在場」（八十九年三月三日審判筆錄）、「（問：為
      何於警局說己○○亦有參與？）因警員說有去的都要說出來」、「阿賢一個人
      去拉甲○○下樓，我就跟下去，在我下去前，我就沒見到己○○了，我下去後
      ，也沒見己○○人，我下去時就見阿賢與甲○○在打架了」、「（問：你下樓
      時見幾人在打甲○○？）只見阿賢在打甲○○，之後除了己○○外，其餘之人
      均有參與打甲○○」（八十九年四月十一日訊問筆錄），於本案最後辯論時復
      稱：「己○○沒有打甲○○」等語（八十九年十一月二十一日審判筆錄），是
      被告丁○○於警訊及同日由檢察官初次訊問時所言是否屬實，尚非無疑。
（二）次查，被害人甲○○雖於偵查中指稱：「我確定在場打我的人中有己○○，他
      拿機車大鎖」等語（八十八年十月二十五日訊問筆錄），然於本院審理中則稱
      ：「（問：被告二人拿何物打你？）丁○○拿安全帽打我，己○○有拿東西，
      但我看不清楚是什麼東西」等語（八十九年四月二十八日訊問筆錄），其前後
      指訴已有不一，且被害人又陳稱：「我至樓下時那桌的部分人已在樓下，有人
      拿磚頭、大鎖打我頭部，丁○○及己○○均有動手打我，一共有十幾人打我」
      、「我沒機會還手」、「（問：被告二人是已在樓下等之人或後來才從樓上下
      去的？）我沒注意」等語（見同日訊問筆錄），則參與毆打之人若真如被害人
      所言有十幾人之多，其亦未注意被告二人係先至樓下等待或後來才從樓上下去
      ，並且遭多人毆打至無機會還手，則衡情其是否能確認被告己○○確有在「密
      碼ＰＵＢ」樓下參與毆打之行為，顯值推敲。況被害人在樓下遭人毆打之際，
      尚有數名不詳姓名之被告友人留在樓上等情，亦經證人庚○○、丙○○到庭結
      證屬實（八十九年九月五日訊問筆錄），是被告己○○所辯，其在樓上未參與
      毆打等語，其可能性尚不能完全予排除。
（三）末查，扣案之機車大鎖、磚塊、安全帽等證物，經本院依職權送請鑑定結果，
      未能採獲可資比對之指紋，此有內政部警政署刑事警察局八十九年五月三十日
      （八九）行紋字第六七二０二號函在卷可稽，是亦難以上開扣案物品證明被告
      己○○確有參與上開殺人犯行。
五、綜上所述，共同被告丁○○既於本院審理中否認被告己○○參與毆打，其於警訊
    及移送檢察官當日供述之真實性亦無從確保，且告訴人之指訴亦有前後不一致及
    違反常情之處而難認無瑕疵，上開扣案證物亦不能證明被告己○○確有涉案，則
    被告是否確有基於共同殺人之犯意聯絡，參與毆打被害人乙節，即難認已無合理
    之懷疑，而得確信其為真實。是本件卷內既無證據證明被告己○○確有共同殺人
    未遂之犯行，本院復查無其他積極證據足資證明被告己○○確有公訴人所指之犯
    行，揆諸首開規定及說明，自應為被告己○○無罪之諭知。
據上論斷，應依刑事訴訟法第二百九十九條第一項前段、第三百零一條前段、刑法第
二十八條、第二百七十一條第二項、第一項、第二十六條前段、第五十九條，判決如
主文。
本案經檢察官劉玲興到庭執行職務。
中    華    民    國    八十九    年      十二      月        五        日
                        臺灣高雄地方法院刑事第三庭
                                      法  官  葉  啟  洲
右正本證明與原本無異。
如不服本判決，應於判決送達後十日內，向本院提出上訴狀。
                                      書記官  盧  雅  婷
中    華    民    國    八十九    年      十二      月        八        日
附錄本判決之論罪法條：
刑法第二百七十一條第二項、第一項
殺人者，處死刑、無期徒刑或十年以上有期徒刑。
前項之未遂犯罰之。


司法院資訊處製作；財團法人民間司法改革基金會備份。
